臺灣臺北地方法院民事判決　九十一年度重訴字第二八一號
　　原　　　告　高雄區中小企業銀行股份有限公司
　　法定代理人　丁○○
　　訴訟代理人　戊○○
　　　　　　　　甲○○
　　　　　　　　己○○
　　　　　　　　庚○○
　　　　　　　　丙○○
　　訴訟代理人　辛○○
右當事人間請求清償借款事件，本院判決如左：
    主　    文
被告應連帶給付原告新台幣伍佰肆拾伍萬仟玖佰貳拾伍元，及自民國八十九年十二
月二日起至清償日止，按年息百分之九點○八計算之利息，暨自民國九十年一月二日
起至清償日止，逾期在六個月以內者，按上開利率百分之十，逾期超過六個月者，按
上開利率百分之二十計付違約金。
訴訟費用由被告連帶負擔。
本判決於原告以新台幣壹佰捌拾壹萬捌仟元為被告供擔保後，得假執行。
    事  　  實
甲、原告方面：
　一、聲明：求為判決如主文之所示，及為以供擔保為條件之假執行宣告。
  二、陳述：
  　(一)被告乙○○於民國八十六年四月二日邀同被告壬○○、癸○○為連帶保證人，
      向原告借款新台幣（下同）五百六十萬元，借款期間自八十六年四月二日起至
      九十八年四月二日止，約定利息按原告基本放款利率加碼年息百分之○點一計
      算，並隨原告基本放款利率變動而調整，每期一個月，第一期至第二十四期只
      付利息不還本金，自第二十五期起平均攤還本息，如未按期清償本金或付息，
      債務視為全部到期，除按上開約定利率付息外，逾期在六個月以內者，按上開
      利率百分之十，超過六個月者，則按上開利率百分之二十計付違約金。嗣被告
      於八十八年十二月間以周轉困難為由向原告申請暫緩攤還本金期限至九十年十
      二月，原告體諒被告經濟壓力沉重而同意，詎被告乙○○僅繳交利息至八十九
      年十二月一日止，迄今未依約清償，尚欠原告本金五百四十五萬三千九百二十
      五元，及自八十九年十二月二日起至清償日止之利息、違約金，為此依消費借
      貸、連帶保證之法律關係提起本件訴訟。
    (二)本件貸放款業務均按內部規定處理，現在房價低落並不是能預期的事情。另有
      關被告之間債務承擔，原告並不清楚。
　三、證據：提出借據、歷年放款基本利率表、轉帳收入傳票、貸放傳票各一件、放
      款帳卡二件及授信約定書三件。
乙、被告乙○○方面：
  一、聲明：駁回原告之訴。
  二、陳述：被告乙○○雖與被告壬○○、癸○○共同與原告訂立借據，惟供擔保之
      房屋已經移轉到壬○○名下，本件借款債務亦移轉由壬○○承擔，且由壬○○
      繳納利息多年，此為原告所明知。
  三、證據：請求訊問證人劉香蘭、辛○○、戊○○、郝偉光。
丙、被告壬○○、癸○○方面：
    被告壬○○、癸○○未於最後言詞辯論期日到場，惟據其在準備程序中所為聲明
    及陳述如：
  一、聲明：駁回原告之訴。
  二、陳述：被告壬○○、癸○○固為被告乙○○向原告借款之連帶保證人，然原告
      就該筆借款供擔保之房屋估價不確實，造成連帶保證人之損失，故原告應調降
      利率為百分之五點二五，否則請原告將供擔保之房屋提出拍賣，連帶保證人願
      就不足金額與原告共同分擔。
    理      由
甲、程序方面：
  一、按當事人得以合意定第一審管轄法院。但以關於由一定法律關係而生之訴訟為
      限。前項合意，應以文書證之，民事訴訟法第二十四條定有明文。本件原告向
      本院對被告提起清償借款之訴訟，本院固非被告乙○○住所地之法院，然依兩
      造所簽訂之授信約定書第十二條之約定，兩造就被告對原告所負之各宗債務，
      合意以臺北地方法院為第一審管轄法院，是揆諸首揭規定，本院就本件清償借
      款訴訟自有管轄權，合先敘明。
  二、次按訴狀送達後，原告不得將原訴變更或追加他訴，但擴張或減縮應受判決事
      項之聲明者，不在此限，民事訴訟法第二百五十五條第一項第三款亦有明文。
      查本件原告於九十一年一月十五日起訴時，其應受判決事項之聲明為：「被告
      應連帶給付原告五百四十五萬三千九百二十五元，及自九十年一月二日起至清
      償日止，按年息百分之九點一六計算之利息，及自九十年二月三日起至清償日
      止，逾期六個月以內按本放款利率一成，逾期六個月以上者，就超過部分按本
      放款利率二成計算加付違約金。」，嗣於九十一年二月四日當場陳明其應受判
      決事項聲明變更為「被告應連帶給付原告五百四十五萬三千九百二十五元，及
      自八十九年十二月二日起至清償日止，按年息百分之九點○八計算之利息，及
      自九十年一月二日起至清償日止，逾期六個月以內按本放款利率一成，逾期六
      個月以上者，就超過部分按本放款利率二成計算加付違約金。」，顯將原訴變
      更，惟屬應受判決事項聲明之擴張及減縮，揆諸前揭規定，本院認應准許之。
　三、本件被告壬○○、癸○○未於最後言詞辯論期日到場，核無民事訴訟法第三百
      八十六條所列各款情形，爰依原告之聲請，由其一造辯論而為判決。
乙、實體方面：
  一、原告主張被告乙○○於八十六年四月二日邀同被告壬○○、癸○○為連帶保證
      人，向原告借款五百六十萬元，借款期間自八十六年四月二日起至九十八年四
      月二日止，約定利息按原告基本放款利率加碼年息百分之○點一計算，並隨原
      告基本放款利率變動而調整，每期一個月，第一期至第二十四期只付利息不還
      本金，自第二十五期起平均攤還本息，如未按期清償本金或付息，債務視為全
      部到期，除按上開約定利率付息外，逾期在六個月以內者，按上開利率百分之
      十，超過六個月者，則按上開利率百分之二十計付違約金，嗣兩造於八十八年
      十二月合意攤還本金期限延至九十年十二月，詎被告乙○○僅繳交利息至八十
      九年十二月一日止，迄今未依約清償，尚欠原告本金五百四十五萬三千九百二
      十五元之事實，業據其提出與所述相符之借據、歷年放款基本利率表、轉帳收
      入傳票、貸放傳票各一件、放款帳卡二件及授信約定書三件為證，被告乙○○
      除辯稱本件借款債務已由被告壬○○承擔外，被告壬○○、癸○○除辯稱原告
      核貸時對供擔保之房屋估價不確實應負部分責任外，對其餘之事實並不爭執，
      自應認原告此部分之主張為真實。
  二、按第三人與債務人訂立契約承擔其債務者，非經債權人承認，對於債權人不生
      效力，民法第三百零一條定有明文。被告乙○○辯稱本件借款債務已由連帶保
      證人即被告壬○○承擔云云，已為原告所否認，被告乙○○自應就其因債務承
      擔而免責之利己事實負舉證責任。被告乙○○固聲請訊問證人劉香蘭、辛○○
      、戊○○、郝偉光為證，然查被告間將供本件借款擔保之房屋移轉登記壬○○
      名下時，曾告知原告，惟就被告乙○○是否繼續清償貸款並沒有約定等情，已
      據被告壬○○、癸○○之訴訟代理人辛○○到庭陳述明確，原告並未接獲本件
      貸款欲由被告壬○○承擔之訊息，亦據證人即原告徵信部襄理劉香蘭、徵信人
      員郝偉光、催收人員戊○○到場證述無訛，揆諸前揭規定，自難認被告間有債
      務承擔之約定且經原告承認，此外，被告乙○○亦未能提出其他證據證明本件
      借款債務已由壬○○承擔並經原告承認，其據以主張免責，不足採信。
  三、次按借用人應於約定期間內，返還與所借用物種類、品質、數量相同之物。又
      稱保證者，謂當事人約定，一方於他方之債務人不履行債務時，由其代負履行
      責任之契約；又保證債務，除契約另有訂定外，包含主債務之利息、違約金、
      損害賠償及其他從屬於主債務之負擔；另連帶債務之債權人，得對債務人中之
      一人或數人或全體同時或先後請求全部或一部之給付；民法第四百七十八條、
      第七百三十九條、第七百四十條、第二百七十三條第一項分別定有明文。查被
      告壬○○、癸○○為被告乙○○之連帶保證人向原告借款之事實，已為被告壬○○、癸○○所自承，依前揭規定及借據、授信約定書之約定，自應與主債務
      人被告乙○○負同一清償責任，縱原告於核貸時對供擔保之房屋估價不實，或
      嗣後該供擔保之房屋價值低落，亦不得謂原告拋棄為債權擔保之物權而主張於
      其限度內免除保證責任，況有關本件借款利率乃兩造合意約定，並未違反法定
      最高利率之限制，是被告壬○○、癸○○辯稱原告核貸時估價不實，造成其等
      損害，應調降本件借款利率或共同負擔擔保物拍賣不足之金額云云，於法均屬
      無據，亦不足採。
  四、綜上，被告乙○○向原告借款，自八十九年十二月二日起未按期付息及清償本
      金，依兩造授信約定書第四條之約定，債務視為全部到期，已如前述，是時原
      告之基本放款利率已變動為年息百分之九點○九，本件借款利率已調整為年息
      百分之九點一，亦有原告所提出借據、歷年放款基本利率表各一件在卷可稽，
      被告壬○○、癸○○既為被告乙○○之連帶保證人，從而，原告依消費借貸及
      連帶保證契約請求被告連帶給付如主文第一項所示之借款、利息及違約金，即
      無不合，應予准許。
丙、原告陳明願供擔保，聲請宣告假執行，經核並無不合，爰酌定相當擔保金額併准
    許之。
丁、據上論結，本件原告之訴為有理由，依民事訴訟法第三百八十五條第一項前段、
    第八十五條第二項、第三百九十條第二項，判決如主文。
中　　　華　　　民　　　國　　九十一　　年　　　九　　　月　　二十六　　日
                                  民事第一庭法      官　陳盈如
右為正本係照原本作成
如對本判決上訴，須於判決送達後廿日內向本院提出上訴狀
中　　　華　　　民　　　國　　九十一　　年　　　九　　　月　　二十六　　日
                                            法院書記官　高秋芬
